臺灣士林地方法院民事判決　　　　　　　99年度訴字第1110號
原　　　告　吳一成
被　　　告　柯輝
上列當事人間損害賠償事件，本院於民國100 年2 月14日言詞辯
論終結，判決如下：
    主      文
被告應給付原告新臺幣萬貳仟壹佰拾壹元及自民國九十九年
十月六日起至清償日止，按週年利率百分之五計算之利息。
原告其餘之訴駁回。
訴訟費用由被告負擔。
本判決原告勝訴部分得假執行；被告如以新臺幣萬貳仟壹佰
拾壹元為原告預供擔保得免為假執行。
原告其餘假執行之聲請駁回。
    事實及理由
一、按訴狀送達後，原告不得將原訴變更或追加他訴，但減縮應
    受判決事項之聲明者，不在此限，民事訴訟法第255 條第1
    項第3 款定有明文。原告原起訴聲明為被告應給付原告新臺
    幣( 下同)60 萬元及自民國98年11月13日起至清償日止，按
    週年利率百分之5 計算之利息，復於本院審理時，變更聲明
    為被告應給付原告59萬9000元及自99年10月6 日起至清償日
    止，按週年利率百分之5 計算之利息，核其所為係減縮應受
    判決事項之聲明，依前開說明，自應准許。
二、原告起訴主張：被告駕駛車牌號碼4916-VT 自用小客車，於
    98年11月2 日下午5 時50分，在國道一號南向24.6公里輔助
    車道，因疏未注意安全距離，嗣於原告駕駛之車牌號碼2236
    -TR 號自用小客車減速時，煞車不及，而自後追撞原告車輛
    致原告受有頭部外傷合併腦震盪之傷害，爰依侵權行為之法
    律關係，請求被告賠償醫療費用支出1 萬6000元，無法工作
    3 個月損失之薪資12萬元，年終獎金損失8 萬元，失業損失
    5 萬3000元，及慰撫金33萬元等語，並聲明：(一)、被告應給
    付原告59萬9000元及自99年10月6 日起至清償日止，按週年
    利率百分之5 計算之利息；(二)、願供擔保請准宣告假執行。
三、被告則以：其雖有於原告所述之時、地，因疏未保持安全距
    離，致所駕車輛自後追撞原告所駕駛車輛之事實，惟兩造當
    時之車速緩慢，且原告亦未受有任何傷勢，此觀車禍後員警
    製作之原告談話紀錄表原告自承未受傷等語自明，且當日無
    人察覺其有任何之頭部外傷，而其於車禍3 日後，方就醫則
    原告是否確有頭部外傷合併腦震盪實有疑義。又對原告確有
    支出醫療費( 含證書費)1萬6415元，及已受領強制責任險理
    賠6470元不爭執，然其所請求之薪資、年終獎金及失業補償
    部分，依原告提出之萬泰商業銀行股份有限公司( 下稱萬泰
    公司) 函文所示，原告係自請離職，顯見其薪資、年終獎金
    及失業等損失與系爭車禍並無關係，故此部分之請求為無理
    由。又原告並未受有人身或健康上之損害，自不得請求非財
    產上之損害賠償等語置辯。並聲明：(一)、原判決廢棄；(二)、
    如受不利之判決，願供擔保請准免為假執行。
四、兩造不爭執之事項：
(一)、兩造於98年11月2 日下午5 時50分，於國道一號南向24.6公
    里輔助車道發生車禍，被告駕駛之4916-VT 號自小客車，疏
    未注意安全距離，致原告駕駛之2236-TR 號自小客車突然減
    速時，被告煞車不及，而自後追撞原告之車輛。
(二)、原告車輛之後車廂，因此受有部分損傷。
五、本件經本院依民事訴訟法第271 條之1 準用同法第270 條之
    1 第1 項第3 款之規定，整理並協議簡化爭點如下：
    原告主張因前開事故受有傷害依侵權行為請求被告給付59萬
    9000元及遲延利息有無理由？
六、本院得心證之理由：
(一)、按因故意或過失，不法侵害他人之權利者，負損害賠償責任
    ，民法第184 條第1 項前段定有明文。查被告駕駛之車牌號
    碼4916-VT 號自用小客車，於98年11月2 日下午5 時50分，
    在國道一號南向24.6公里輔助車道，因疏未注意安全距離，
    於原告駕駛之車牌號碼2236-TR 號自用小客車減速時，煞車
    不及，而自後追撞原告車輛等情，為兩造所不爭，堪信為真
    實。又原告因前開車禍受有頭部外傷合併腦震盪之傷害一事
    ，業據原告提出診斷證明書為證，被告雖辯稱原告於98年11
    月2 日發生前開事故，復於同年11月5 日方至醫院就診，其
    所述之傷勢，應非前開交通事故所致云云，惟經本院函詢原
    告就診之醫院，請其說明，依前開事故發生之時間及經過，
    原告所受之前揭傷勢是否可能係前開交通事故所致，其函覆
    ：「…依20-30 公里時速，緊急煞車後追撞，有可能造成上
    述病症( 按指頭部外傷腦震盪) 」，此有振興醫療財團法人
    振興醫院99年12月14日99振醫字第1714號函及其檢附之中文
    病歷摘要在卷可參( 本院卷第71頁、72頁) 。承上，足認前
    開交通事故確致原告受有頭部外傷合併腦震盪之傷害。被告
    雖另舉製作交通事故談話紀錄表之警員林震東以證明原告當
    時確未受傷云云，而證人林震東亦證述，當時以肉眼觀看原
    告，並曾詢問原告，其表示未受傷云云，惟依前開醫院回函
    所述，原告經觸診為顳葉附近( 按頭後部) 有頭皮下血腫及
    原告自述有頭暈、頭痛等症狀，故診斷為頭部外傷腦震盪等
    語( 本院卷第71頁) 。承上可知，原告所受之傷勢為顳葉附
    近頭皮下血腫及腦震盪，上開病症並無法以肉眼觀看即可得
    知，且依中文病歷摘要之記載，原告於就診時，自述起初還
    不會頭痛頭暈，但3 天後感覺頭痛、頸部痛等語，是尚難僅
    以證人林震東之證言，及交通事故原告之談話紀錄表之記載
    ，即排除原告因前開交通事故受有前開傷害，而為原告不利
    之認定。準此，原告既因被告疏未保持安全距離之過失所生
    前開交通事故，致原告受有頭部外傷腦震盪之傷害，被告即
    有因過失而侵害原告之身體、健康，依前開說明自應依民法
    第184 條第1 項前段對原告負損害賠償責任。
(二)、按不法侵害他人之身體或健康者，對於被害人因此增加生活
    上之需要時，應負損害賠償責任，民法第193 條第1 項定有
    明文。查：原告因被告前開過失致受有前開傷害，支出醫療
    費用( 含證書費)1萬6415元，有原告提出之就醫收據等附卷
    足憑，被告復不爭執原告確有前開費用之支出，堪可採信，
    而原告僅請求其中1 萬6000元，自應准許。
(三)、原告另請求無法工作之損害3 月薪資合計12萬元等語，惟經
    本院函詢原告就診之前開醫院，依原告原工作之性質，及其
    身體狀況、實際門診情形，其可否正常工作，或需休養多久
    方得正常工作，其回函稱：「…當時建議休養1 個月即可正
    常工作。」等語，此有振興醫療財團法人振興醫院前開函文
    在卷可佐( 本院卷第71頁) 。惟原告實際請病假休養之時間
    僅有11日，公司僅合計3 日未給薪資，此觀原告原任職之萬
    泰公司函覆原告98年11月份出勤狀況稱：「一、98年11月6
    日至98年11月12日病假5 日，不扣薪資。二、98年11月13日
    病假1 日，扣半日薪資。三、98年11月23日至98年11月27日
    病假5 日，扣2.5 日薪資。」等語自明（本院卷第76頁）。
    是以，原告實際僅受有3 日薪資之損失。又原告之日薪為86
    7 元〈計算式：23000(薪資)+3000( 餐費) ÷30=867(4捨5
    入) 〉，故其無法工作之薪資損失之金額為2601元。
(四)、按不法侵害他人之身體、健康、名譽、自由、信用、隱私、
    貞操，或不法侵害其他人格法益而情節重大者，被害人雖非
    財產上之損害，亦得請求賠償相當之金額，民法第195 條第
    1 項前段明文規定。查本件被告因前開行為而有侵害原告身
    體、健康一事，業如前述。是以，本件原告依民法第195 條
    第1 項前段之規定，請求被告賠償其非財產上損害，即屬有
    據。復按非財產上之損害，其核給之標準固與財產上損害之
    計算不同，然非不可斟酌雙方身分資力與加害程度，及其他
    各種情形核定相當之數額，最高法院51年台上字第223 號判
    例意旨足資參照。本院審酌原告於大學夜間部就學中，名下
    有不動產，月薪加計業績獎金約4 萬元；被告為高工畢業，
    月薪約4 、5 萬，業據原、被告陳述在卷，以及原告受傷之
    情形，與被告傷害原告之過失程度等一切情況，認為原告請
    求被告賠償2 萬元之非財產上損害賠償，應屬適當。逾此部
    分之請求，即無理由。
(五)、原告另請求年終獎金8 萬元、失業損失5 萬3000元云云。惟
    查原告原任職公司之年終核發之績效獎金係依據員工全年度
    經主管評核之績效表現而訂，原告於98年12月1 日離職，無
    98年度考核年績，故無發給年終績效獎金，又其係因個人因
    素申請離職，此有萬泰公司99年11月2 日泰人薪字第990000
    9472號函及原告辭職申請書在卷可佐( 本院卷第59頁、60頁
    、62頁) 。再參酌，原告因前開傷害，僅須休養1 個月即可
    正常工作，參前開醫院回函自明( 本院卷第71頁) 。準此，
    可知原告自無因前開傷害離職之必要。是以，原告並無法證
    明其損失年終獎金及失業，係因該被告過失，發生交通事故
    ，使其受有前開傷害所致，則其請求此部分之損失即屬無據
    。
(六)、按保險人依強制汽車責任保險法規定所為之保險給付，視為
    被保險人損害賠償金額之一部分，被保險人受賠償請求時，
    得扣除之，強制汽車責任保險法第32條定有明文。是以，承
    前，原告原得請求被告賠償之金額合計為3 萬8601元，又兩
    造既不爭執原告已受領強制責任保險理賠金6470元( 本院卷
    第85頁) ，自應予扣除。復按給付無確定期限者，債務人於
    債權人得請求給付時，經其催告而未為給付，自受催告時起
    ，負遲延責任。其經債權人起訴而送達訴狀，或依督促程序
    送達支付命令，或為其他相類之行為者，與催告有同一之效
    力；遲延之債務，以支付金錢為標的者，債權人得請求依法
    定利率計算之遲延利息，民法第229 條第2 項、第233 條第
    1 項亦有明定。從而，原告請求被告給付3 萬2131元( 計算
    式：16000+ 2601+00000-0000=32131) ，及自99年10月6 日
    起至清償日止，按週年利率5%計算之利息，為有理由，應予
    准許。逾此部分之請求即無理由，應予駁回。
七、原告勝訴部分，未逾50萬元，依民事訴訟法第389 條第1 項
    第5 款之規定，應由本院依職權宣告假執行。又被告陳明願
    供擔保，聲請宣告免為假執行，經核於法無不合，爰酌定相
    當之擔保金額宣告之。至原告敗訴部分，其假執行之聲請，
    即失所附麗，應予駁回。
八、本件事證已臻明確，兩造其餘攻擊防禦方法及未經本院援用
    之證據，核與判決之結果不生影響，爰不一一論駁，併此敘
    明。
九、據上論結，原告之訴為一部有理由，一部無理由，依民事訴
    訟法第79條、第389 條第1 項第5 款、第392 條第2 項，判
    決如主文。
中    華    民    國   100    年    3     月    2     日
                  民事第二庭  法  官  劉逸成
以上正本證明與原本無異。
如對本判決上訴，應於判決送達後20日內向本院提出上訴狀，若
委任律師提起上訴者，應一併繳納上訴審裁判費，否則本院得不
命補正逕行駁回上訴。
中    華    民    國   100    年    3     月    4     日
                              書記官  李宜蓁